【裁判字號】    98,訴,235
【裁判日期】    980728
【裁判案由】    排除侵害
【裁判全文】
臺灣彰化地方法院民事判決               98年度訴字第235號
原      告  甲○○
訴訟代理人  李振祥律師
複  代理人  戊○○
被      告  己○○
            乙○○
            丁○○
            丙○
上列當事人間請求排除侵害事件，本院於民國98年7月14日言詞
辯論終結，判決如下：
    主      文
被告己○○應將坐落彰化縣芳苑鄉○○段第1157地號土地上如附
圖所示暫編地號２部分面積8.06平方公尺屋簷、暫編地號３部分
面積22.14平方公尺磚造鐵皮屋，暨同地段第1157-1地號土地上
如附圖所示暫編地號５面積0.76平方公尺屋簷、暫編地號６部分
面積1.99平方公尺磚造鐵皮屋等拆除後，將各該部分土地及上開
1157、1157-1地號土地上如附圖所示暫編地號１部分面積10.31
平方公尺及暫編地號４部分面積1.76平方公尺之空地交還原告。
被告乙○○應將坐落前項同地段第1157-2地號土地上如附圖所示
暫編地號８部分面積8.08平方公尺屋簷、暫編地號９部分面積20
.78 平方公尺磚造鐵皮屋拆除後，將該部分土地及暫編地號７部
分面積26.86平方公尺之空地交還原告。
被告丁○○應將坐落第一項同地段第1157-3地號土地上如附圖所
示暫編地號部分面積7.74平方公尺屋簷、暫編地號部分面積
19 .25 平方公尺磚造鐵皮屋暨柵欄鐵門等拆除後，將該部分土
地及暫編地號１０部分面積38.91平方公尺之空地交還原告。
被告丙○應將坐落第一項同地段第1157-4地號土地上如附圖所示
暫編地號部分面積7.96平方公尺屋簷、暫編地號部分面積18
.51 平方公尺磚造鐵皮屋及長度為13.64公尺圍牆等拆除後，將
該部分土地及暫編地號部分面積57.86平方公尺之空地交還原
告。
被告己○○、乙○○應將坐落第一項同地段第1157-1、1157-2地
號土地之地籍線上如附圖所示長度為4.12公尺圍牆拆除後，將該
部分土地交還原告。
被告乙○○、丁○○應將坐落第一項同地段第1157-2、1157-3地
號土地之地籍線上如附圖所示長度為7.33公尺圍牆拆除後，將該
部分土地交還原告。
被告丁○○、丙○應將坐落第一項同地段第1157-3、1157-4地號
土地之地籍線上如附圖所示長度為10.30公尺圍牆拆除後，將該
部分土地交還原告。
訴訟費用由被告己○○負擔百分之18、被告乙○○負擔百分之22
、被告丁○○負擔百分之26、被告丙○負擔百分之34。
本判決於原告分別以新台幣肆萬元、伍萬元、陸萬元、柒萬元依
序為被告己○○、乙○○、丁○○、丙○供擔保後，得假執行；
但如被告己○○以新台幣壹拾萬捌仟零肆拾捌元、被告乙○○以
新台幣壹拾參萬參仟柒佰貳拾捌元、被告丁○○以新台幣壹拾伍
萬捌仟壹佰陸拾元、被告丙○以新台幣貳拾萬貳仟參佰陸拾捌元
為原告供擔保後，得免為假執行。
    事實及理由
一、被告乙○○、丁○○均未於最後言詞辯論期日到場，核無民
    事訴訟法第386條所列各款情形，爰依原告之聲請，由其一
    造辯論而為判決。
一、原告起訴主張：坐落彰化縣芳苑鄉○○段1157、1157之1、1
    157之2、1157之3及1157之4地號等5筆土地為原告所有，被
    告均無合法權源，分別擅自於其上搭建如附圖（即彰化縣二
    林地政事務所民國98年4月17日土地複丈成果圖）所示之屋
    簷、磚造鐵皮屋、圍牆及柵欄鐵門等，侵害原告所有權，屢
    經原告請求拆除地上物交還土地，均未獲置理，為此依民法
    第767條規定提起本件訴訟等情，除擔保金額外並聲明如主
    文所示。
二、被告則以：被告等人之曾祖父向原告曾祖父余泰北購買重測
    前芳苑鄉○○段733地號土地，余泰北亦交付土地予被告之
    先祖使用，遲至去年重測後被告始知渠等現占用之土地並非
    原渠等之曾祖父所購買之上開733地號土地，被告等人願以
    每坪3萬元之價格向原告購買現占用土地，倘原告不願出售
    ，原告亦應將733地號土地交還被告等人等語置辯。並聲明
    ：原告之訴駁回。
三、查原告主張坐落彰化縣芳苑鄉○○段1157、1157之1、1 157
    之2、1157之3及1157之4地號等5筆土地為原告所有，(1)第11
    57、1157-1地號土地上有被告己○○所有如附圖所示暫編地
    號２部分面積8.06平方公尺屋簷、暫編地號３部分面積22.1
    4平方公尺磚造鐵皮屋、暫編地號５面積0.76平方公尺屋簷
    、暫編地號６部分面積1.99平方公尺磚造鐵皮屋，其並占用
    暫編地號１部分面積10.31平方公尺及暫編地號４面積1.76
    平方公尺之空地；(2)第1157-2地號土地上有被告乙○○所有
    如附圖所示暫編地號８部分面積8.08平方公尺屋簷、暫編地
    號９部分面積20.78平方公尺磚造鐵皮屋，其並占用暫編地
    號７部分面積26.86平方公尺之空地；(3)第1157-3地號土地
    上有被告丁○○所有如附圖所示暫編地號部分面積7.74平
    方公尺屋簷、暫編地號部分面積19.25平方公尺磚造鐵皮
    屋暨柵欄鐵門，其並占用暫編地號１０部分面積38.91平方公
    尺之空地；(4)第1157-4地號土地上有被告丙○所有如附圖所
    示暫編地號部分面積7.96平方公尺屋簷、暫編地號部分
    面積18.51平方公尺磚造鐵皮屋及長度為13.64公尺圍牆，其
    並占用暫編地號部分面積57.86平方公尺之空地。(5)第115
    7-1、1157-2地號土地之地籍線上有被告己○○、乙○○共
    有之如附圖所示長度為4.12公尺圍牆占用；(6)第1157 -2、1
    157-3地號土地之地籍線上有被告乙○○、丁○○共有之如
    附圖所示長度為7.33公尺圍牆；(7)第1157-3、1157-4地號土
    地之地籍線上有被告丁○○、丙○共有如附圖所示長度為10
    .30 公尺圍牆占用等情，業據提出土地登記簿謄本為證，並
    經本院會同彰化縣二林地政事務所派員至現場測量勘驗屬實
    ，製有勘驗筆錄及98年6月18日號複丈成果圖附卷足憑，復
    為被告所不爭執，原告上開之主張堪信為真實。
四、又查，被告己○○、丁○○、丙○雖辯稱渠等之曾祖父前曾
    向原告曾祖父余泰北購買重測前芳苑鄉○○段733地號土地
    ，余泰北亦交付土地予被告之先祖使用，遲至去年重測後被
    告始知渠等現占用之土地並非原渠等之曾祖父所購買之上開
    733地號土地，原告亦應將733地號土地交還被告云云，惟被
    告等並未提出任何證據以證明確實有土地之買賣及交付錯誤
    之買賣標的物等情形之存在，且被告無權占用系爭土地與買
    賣土地之交付並無同時履行抗辯之適用，是被告所辯尚無足
    採。
五、按所有權人對於無權占有或侵奪其所有物者，得請求返還之
    ，民法第七百六十七條前段定有明文，被告既無任何權源存
    在即不得無權占用系爭土地。從而，原告依民法第七百六十
    七條規定，請求被告分別將如主文第一至第七項所示無權占
    有原告土地之地上物拆除後，將各該部分土地及占有之空地
    返還原告，為有理由，應予准許。
六、兩造均陳明願供擔保請准為假執行及免為假執行之宣告，經
    核無不合，爰分別酌定相當之擔保金額併准許之。
七、訴訟費用負擔之依據：民事訴訟法第78條、第85條第1項但
    書。
中    華    民    國    98     年    7    月    28    日
                  民事第一庭    法  官  黃倩玲
以上正本係照原本作成。
如對判決上訴，應於判決送達後20日內向本院提出上訴狀。
中    華    民    國    98     年    7    月    28    日
                                書記官  黃幼華


司法院資訊處製作；財團法人民間司法改革基金會備份。
